【裁判字號】    90,易,490
【裁判日期】    900507
【裁判案由】    公共危險
【裁判全文】
臺灣彰化地方法院刑事判決                            九十年度易字第四九號
    公  訴  人  臺灣彰化地方法院檢察署檢察官
    被      告  甲○○
右列被告因公共危險案件，經檢察官提起公訴 (九十年度偵字第二二五號)，本院判
決如左：
    主      文
甲○○失火燒毀現供人使用之住宅，處有期徒刑參月，如易科罰金，以參佰元折算壹
日。
    事      實
一、甲○○係餐飲店之負責人，向乙○○承租彰化縣彰化市○○路○段四一七號經營
    麵店兼住處，係現供人使用之住宅。甲○○對於餐飲店炊事設備負有安全維護及
    監督之注意義務，依當時情形，並無不能注意之情事，竟疏於注意，於八十九年
    十月二十七日上許十時許，在其經營之麵店，因廚房以瓦斯爐煮食食物不慎，引
    燃瓦斯而起火燃燒，該麵店因而燒燬，並延燒至彰南路一段四一九號鄰址房屋，
    該屋因而燒燬，致生公共危險。
二、案經彰化縣警察局彰化分局報請臺灣彰化地方法院檢察署檢察官偵查起訴。
    理     由
一、訊據被告甲○○坦承右揭時地經營餐飲店發生火災一情不諱，雖矢口否認涉有右
    揭公共危險犯行，辯稱：伊在火災之前東西已經煮好，火災當時並沒有在煮東西
    ，不知道為何會燒起來，且砂鍋內之食物上面有燒焦，鍋底沒有燒焦，應非煮食
    物引起云云。惟查：被告自承家中並無擺放化學物品，業據被告供承在卷，故因
    化學物品自燃引起之可能性應可排除。次查，被告自承並未與人結怨，起火處係
    位於四一七號之廚房等語，依卷附照片（偵查卷照片三、十、十五），四一七號
    後方雜草叢生，堆置眾多雜物，後方並有圍牆相隔，且另依彰化縣消防局火災調
    查報告書記載，起火處位於廚房，欲進入廚房必須經過前面小吃部，參以被告於
    警訊自承伊當時正在門口準備拜拜東西，又一般人為縱火，嫌犯通常為了便利逃
    逸，通常縱火處會選在靠馬路邊之房屋下手，實無可能在大白天選擇被告在自家
    門口之情況下，跑進被告廚房縱火，故本件因遭人縱火引起之可能性亦可排除。
    又查，本件現場僅燒燬彰化市○○路○段四一七、四一九號，二者係同一戶，並
    未延燒鄰房，確為起火戶無疑。復依現場勘查比較燃燒後狀況，現場四一七號廚
    房屋頂木材燃燒後情形（見照片十六、十七），以靠『西北邊』燃燒較嚴重，火
    流係由西北往南延燒，而現場四一七號廚房西北角為瓦斯爐及排油煙機位置，復
    比對發現者即被告甲○○自承起火處在四一七號廚房，起火處應為彰南路四一七
    號廚房西北角瓦斯爐位置附近之可能性較高。又四一七號廚房內雖有冰箱，但冰
    箱係位於廚房西南處，與起火處不符，而被告又自承廚房內雖有電鍋，但電鍋平
    時很少使用，參以現場排油煙機上方鋼板並未遭受高溫變色（見偵查卷照片二十
    、二十一），且電線亦未發現短路，亦有上開調查報告可稽，故因廚房冰箱、電
    鍋及排油煙機附近電線短路引起之可能性應屬不高。且起火處附近經清理後，除
    瓦斯爐之外無其他之發火源，其瓦斯爐『右邊』爐火上並留有一只業已破裂的砂
    鍋，內部食物已經焦黑（見卷附照片十九），且排油煙機下方鋼板『右側』遭受
    高溫變色嚴重（見卷附照片第二十、第二十一），發火處互核相符（見卷附照片
    第二十二），故不排除因炊事不慎引起火災的可能性，此有附卷彰化縣消防局彰
    化縣消防局火災原因調查報告書附卷可稽。末查，被告本院審理中自承平時麵店
    係由伊與伊先生沈清榮共同經營，火災當時沈清榮正好出去買東西，而被告之公
    公婆婆在店前面休息看電視，平時很少去動瓦斯爐等語，故被告之家人引起火源
    之可能性應屬不高。又被告於警訊中供稱「瓦斯爐上已沒有煮東西」等語，嗣於
    偵查中又供稱「真的忘了有否在煮東西」等語（見九十年二月十二日偵訊筆錄）
    ，然依現場照片顯示瓦斯爐上確有一鍋燒焦之食物，顯見被告當時在自家門口忙
    拜拜之東西時，根本忘記有瓦斯爐上仍有食物在烹煮。況且被告在較靠近火災時
    點之警訊及偵訊中既無法確定有否在煮東西，為何事後本院審理中反而能記起火
    災當時並沒有在煮東西，顯與人的記憶常情未合。此外，復有現場相關位置圖、
    起火處之物品配置圖、拍攝照片位置圖、照片二十二紙附卷可稽。至被告辯稱瓦
    斯爐上鍋底食物並未燒焦，應非煮食物引起云云，然查，使用瓦斯爐引起火災之
    原因不一而足，例如，靠瓦斯爐火源旁正好有油類、衛生紙類、乾布類等易燃物
    品時，亦可能引起火災，並不以食物全被燒焦後鍋子乾燒引起之火災為惟一原因
    ，故該鍋底食物未燒焦乙節，仍難採為有利於被告之證據。綜上所述，本院認本
    件火災之發生應係被告於烹煮食物之過程中，未注意瓦斯爐使用之安全所引起。
    被告係經營餐飲店之人，原應注意瓦斯爐使用之安全，以防止火災之發生，而依
    當時情形，又非不能注意之情事，竟疏未注意，致發生瓦斯爐燃燒起火，其對本
    件火災之發生有過失，已可認定。是被告所辯無非事後卸責之詞，委無足採，罪
    嫌堪予認定。
二、核被告所為係犯刑法第一百七十三條第二項失火燒毀現供人使用住宅罪。爰審酌
    被告素無前科，此有台灣高等法院被告全國前案紀錄表可佐，過失之程度、此次
    火災燒毀之程度、現場幸無人員傷亡及犯罪後之態度等一切情狀，量處如主文所
    示之刑，並諭知易科罰金之折算標準，以資懲戒。
據上論斷，應依刑事訴訟法第二百九十九條第一項前段，刑法第一百七十三條第二項
、第四十一條第一項，罰金罰鍰提高標準條例第一條前段、第二條，判決如主文。
本案經檢察官吳怡盈到庭執行職務。
中      華      民      國      九十      年      五      月      七    日
                                臺灣彰化地方法院刑事第三庭
                                    法      官  詹秀錦
右正本證明與原本無異。
如不服本判決應於判決送達後十日內向本院提出上訴狀( 須附繕本 )。
告訴人或被害人對於判決如有不服具備理由請求檢察官上訴者，其上訴期間之計算係
以檢察官收受判決正本之日期為準。
                                    法院書記官  謝志鑫
中      華      民      國      九十      年      五      月     十一   日
刑法第一百七十三條
放火燒燬現供人使用之住宅或現有人所在之建築物、礦坑、火車、電車或其他供水、
陸、空公眾運輸之舟、車、航空機者，處無期徒刑或七年以上有期徒刑。
失火燒燬前項之物者，處一年以下有期徒刑、拘役或五百元以下罰金。
第一項之未遂犯罰之。
預備犯第一項之罪者，處一年以下有期徒刑、拘役或三百元以下罰金。


司法院資訊處製作；財團法人民間司法改革基金會備份。
